臺灣臺南地方法院刑事判決　　　　　　　　　　　　　九十年度訴字第一四三四號
　　公　訴　人　臺灣台南地方法院檢察署檢察官
　　被　　　告　乙○○
右列被告因搶奪案件，經檢察官提起公訴 (九十年度偵字第一一一七七號），本院判
決如左：
    主  文
乙○○意圖為自己不法之所有，而搶奪他人之動產，處有期徒刑陸月，如易科罰金，
以參佰元折算壹日；又意圖為自己不法之所有，而搶奪他人之動產，處有期徒刑陸月
，如易科罰金，以參佰元折算壹日；應執行有期徒刑拾月，如易科罰金，以參佰元折
算壹日。
    事  實
一、乙○○於民國八十九年十月十五日上午七時十五分許，騎乘車號不詳之輕型機車
    一輛，行經台南縣仁德鄉○○村○○路八十九巷口時，見甲○○身戴金項鍊一條
    佇立前開巷口，竟意圖為自己不法之所有，趁甲○○不及防備之際，徒手搶奪甲○○所有之金項鍊一條，得手後，據為己有，並旋騎車逃逸。乙○○復於九十年
    八月十六日上午八時三十分許，騎乘未懸掛車牌之重型機車一輛（原為案外人王
    雙料所有，車牌號碼為ＫＳＲ—四五八號，業於九十年四月十日十六時許，在台
    南市○○路二十號旁失竊，乙○○是否另涉竊盜、贓物或侵占遺失物罪嫌，另由
    台灣台南地方法院檢察署檢察官偵查辦理中），行經台南縣仁德鄉○○村○街一
    三一巷口，見甫返家，欲再行出門之丙○○，身配金項鍊一條，竟另行起意，基
    於意圖為自己不法之所有，趁丙○○不及防備之際，徒手搶奪丙○○所有之金項
    鍊一條，得手後，將金項鍊據為己有，並即騎車逃逸。嗣於九十年八月二十六日
    因騎乘前開ＫＳＲ—四五八號重型機車為警查獲，經警循線查悉上情。
二、案經台南縣警察局歸仁分局報告台灣台南地方法院檢察署檢察官偵查起訴。
    理  由
一、訊據被告乙○○於偵審中，固均坦承曾持有前開ＫＳＲ—四五八號重型機車為警
    查獲之事實，惟矢口否認涉有前揭搶奪罪嫌，辯稱：並未搶奪被害人丙○○二人
    之金項鍊，九十年八月十六日伊在其大嫂賴祝歲華位於桃園住處借住，並未騎車
    搶奪被害人丙○○；被害人二人為人搶奪均未立即報案，所為與常情不符，其等
    指述應無可採，本件應係警察為搶功而誣陷伊涉案；伊手有殘疾，無法為搶奪犯
    行，被害人甲○○指訴其騎乘五十ＣＣ之輕型機車搶奪金項鍊，惟其為警查獲之
    機車係一百二十五ＣＣ重型機車，被害人甲○○之指訴顯然有誤云云。經查：
（一）右揭犯罪事實業據被害人甲○○、丙○○於偵審中迭次明確指證確係被告搶奪
      其等之金項鍊，並有前揭ＫＳＲ—四五八號重型機車照片三紙，分別附於警卷
      及本院卷宗內可參。又被害人甲○○於本院調查時亦結證證稱：當日被告當日
      行搶之際，曾看到被告正面等語；被害人丙○○則結證證稱：被告當日係騎乘
      機車正面駛來，且其被搶後，曾徒步追逐騎乘機車之被告百餘公尺，曾看到被
      告騎乘之機車未懸掛車牌且後方貼有破損之貼紙一紙等語（均參見本院九十一
      年一月二十四日訊問筆錄），復參以被告為警查獲騎乘之前開重型機車亦未懸
      掛車牌，且機車後方，亦確有被害人丙○○所指認之破損貼紙一紙，有前開附
      卷照片三紙在卷可稽，此外，被害人丙○○於偵查中時，亦陳稱：當日在警局
      指認時，被告之兄亦在現場，但其甫進入警局時，即可認出被告確係當日行搶
      之人，亦未誤認被告之兄為行為人等語，核與被告於本院調查時亦自承被害人
      丙○○甫進入警局，即指認被告為行為人等語（參見本院九十年十二月十八日
      訊問筆錄）相符，是綜觀被害人丙○○、甲○○二人被搶當日，均曾與搶奪行
      為人正向面對之位置，及被害人丙○○指認被告過程及依據等情狀，另參以被
      害人甲○○、丙○○與被告均稱彼此本不相識，亦無恩怨仇隙，被害人丙○○
      二人當無設詞誣陷被告之理，被害人二人指稱被告確曾於前揭時地搶奪其等二
      人之金項鍊等語，應堪採信。被告雖另辯稱被害人丙○○等二人被搶後，未立
      即主動報警，與常情有違，從而指摘被害人二人係與警察共同設計誣陷伊云云
      ，惟被害人丙○○於本院調查中供稱，其雖曾看到被告正面，但因與被告素不
      相識，被告騎乘之機車復未懸掛車牌，其配偶認無追回贓物之可能，勸其無庸
      報警等語；被害人甲○○於本院調查時亦陳稱因其被搶當日並未受傷，始未報
      案等語，是足見被害人丙○○二人分係基於自認無法追回贓物，或因不欲再行
      生事等種種考量，始未立即報案，其等所為前開考量亦與社會常情相符，是被
      告空言指稱被害人二人與警察設計陷害伊云云，當無可採。又指認被告騎乘重
      型機車行搶之被害人係丙○○，而非被害人甲○○，另被害人甲○○係證稱其
      於八十九年十月十五日上午七時十五分許為被告騎乘輕型機車搶奪，而被告於
      本院調查時原供其於八十九年間拾得前開ＫＳＲ—四五八號重型機車云云，經
      本院告知該車失竊時間後，被告始行改稱係於九十年六、七月間拾獲，依此，
      被害人甲○○為被告搶奪一案，本係被告取得前揭重型機車之前，是被害人甲○○指稱被告以其他輕型機車搶奪等語，即與本案調查結果，並無違背，被告
      執此認被害人指認有誤云云，顯不可採。
（二）訊據證人賴祝歲華於本院審理時證稱：（問：被告乙○○有無住過你家？）「
      有的。在九十年八月一日我有叫他到桃園楊梅我家住。因為被告在台南工做不
      順利，我想在桃園介紹工作讓他作。大概住了有二十天。」等語（參見本院九
      十一年五月二日審判筆錄），雖與被告所辯伊於九十年八月一日起，至同年月
      二十日止期間，居住於證人賴祝歲華處云云相符，然經本院隔離訊問證人賴祝
      歲華及被告二人有關被告除本次居住於證人賴祝歲華桃園住處外，是否尚曾居
      住於證人賴祝歲華住處時，證人賴祝歲華則證稱：（問九十年初到八月一日你
      有無找乙○○過去住？）「他都斷斷續續過去住。有時候住一星期，有時候兩
      星期，甚至壹個月，因為他不識字，手也不方便。比較不好找工作。」等語，
      然被告當日庭訊則供：（問：你是何時到那邊住？）「九十年八月一日。」、
      （問：住了多久？）「我住到八月二十日就回台南。」、（問：之前有無去過
      桃園住？）「沒有。」、（問：你住你大嫂處只有九十年八月一日到八月二十
      日？）「是的。之前都沒有住過。」、「桃園只有住這一次（指九十年八月壹
      日至同年月二十日）。」云云（均參見前開審判筆錄），兩者所言相較以觀，
      顯有矛盾出入之處，復考量證人賴祝歲華本係被告之大嫂，二人間有一定之親
      誼，是證人賴祝歲華前開有利被告之證詞，是否確係據實陳述，尚非無疑，自
      難採為對被告有利之認定。
（三）查被告左手能握拳，但大姆指與食指無法合攏，中間約有零點五公分距離。中
      指可以彎曲，但僅能彎至離掌心約一點五公分，餘二手指正常等情，業據本院
      審理時勘驗屬實，有前開審判筆錄一份在卷可稽，是依被告左手現況，雖有殘
      疾，但尚能彎曲成拳狀，取走被害人身戴之項鍊當無難處，被告執此主張伊不
      可能為搶奪被害人項鍊之犯行云云，尚無可採。
（四）綜上所述，被告所辯，均無可採，被告搶奪犯行明確，堪以認定，應依法論科
      。
二、核被告所為係犯刑法第三百二十五條第一項之搶奪罪。被告先後二次犯行，時距
    十月之久，顯非本於一概括搶奪犯意為之，應予分論併罰。爰審酌被告犯罪動機
    、手段、所得、身有殘疾、犯罪後否認犯行之態度等一切情狀，量處如主文所示
    之刑，並定應執行之刑及諭知易科罰金之折算標準。
據上論斷，應依刑事訴訟法第二百九十九條第一項前段，刑法第三百二十五條第一項
、第五十一條第五款、第四十一條第一項前段、第二項，罰金罰鍰提高標準條例第一
條前段、第二條，判決如主文。
本案經檢察官葉耿旭到庭執行職務
中      華      民      國    九十一    年      五      月     十六     日
                                  臺灣臺南地方法院刑事第四庭
                                          法  官
附錄法條：
中華民國刑法第三百二十五條
意圖為自己或第三人不法之所有，而搶奪他人之動產者，處六月以上五年
以下有期徒刑。
因而致人於死者，處無期徒刑或七年以上有期徒刑，致重傷者，處三年以
上十年以下有期徒刑。
第一項之未遂犯罰之。
右正本證明與原本無異。
如不服本判決，應於判決送達後十日內，向本院提出上訴狀。
                                          書記官
中    華    民    國      八十        年              月              日
